【裁判字號】    97,交聲,155
【裁判日期】    970625
【裁判案由】    違反道路交通管理處罰條例聲明異議
【裁判全文】
臺灣花蓮地方法院交通事件裁定         97年度交聲字第155號
原處分機關  交通部公路總局臺北區監理所花蓮監理站
異  議  人
即受處分人  甲○○
上列異議人即受處分人因違反道路交通管理處罰條例案件，對於
交通部公路總局臺北區監理所花蓮監理站民國97年5 月22日所為
之處分（處分案號：花監違字第裁44-P00000000號），聲明異議
，本院裁定如下：
    主  文
異議駁回。
    理  由
一、本件異議人即受處分人甲○○於民國97年4月19日9時20分許
    ，駕駛車牌號碼JE-2178 號自用小客車（下稱上開自小客車
    ），於行經花蓮縣花蓮市○○○路與國民九街之交岔路口時
    闖越紅燈，經花蓮縣警察局花蓮分局員警當場攔檢，並以異
    議人違反道路交通管理處罰條例第53條第1 項之規定，掣開
    花警交字第P00000000 號違反道路交通管理事件通知單舉發
    ，嗣經原處分機關於97年5 月22日依違反道路交通管理處罰
    條例第53條第1項、第63條（漏載第1 項第3款）之規定，裁
    處異議人罰鍰新臺幣（下同）2,700元，並記違規點數3點。
二、聲明異議意旨略以：異議人於97年4月19日9時許，駕駛上開
    自小客車前往花蓮火車站接人，行經國聯五路與國民九街路
    口時，適逢紅燈號誌乃停車等候號誌變換，當時對向路口亦
    有一輛警車停等紅燈，異議人於號誌變綠燈後繼續前行，異
    議人因不熟悉火車站附近之路線，遂將車停放路邊欲問路，
    該輛警車突然掉頭駛向異議人車旁，異議人便趨前向員警詢
    問火車站之方向，然該員警不僅不理會異議人之詢問，反以
    極不友善之口吻告發異議人闖紅燈，又不採納異議人之說明
    ，強令異議人於罰單上簽字。異議人認為公部門告發民眾違
    法之同時，應提供照片、錄影、錄音帶或目擊證人證詞等佐
    證資料，以昭公信，否則僅憑員警片面之詞，難脫濫用職權
    、偽造公文書之嫌，造成社會及民眾莫大傷害，為此具狀聲
    明異議云云。
三、經查：
（一）按汽車行駛到交岔路口，其行進、轉彎，應遵守燈光號誌
      ，道路交通安全規則第102條第1項第1 款定有明文。又汽
      車駕駛人，行經有燈光號誌管制之交岔路口闖紅燈者，處
      1800元以上5400元以下罰鍰；汽車駕駛人有違反同條例第
      53條規定之情形者，除依該條處罰鍰外，並予記違規點數
      3點，道路交通管理處罰條例第53條第1項、第63條第1 項
      第3款分別定有明文。
（二）經查，異議人於上開時、地駕駛上開自小客車未依規定停
      車等候紅燈逕自闖越之事實，有上開舉發違反道路交通管
      理事件通知單、花蓮縣警察局花蓮分局97年5 月12日花警
      交字第09700194650號函影本各1紙在卷可稽，且據證人即
      舉發本件之值勤員警許永城到庭證稱：伊當時騎警用機車
      執行車站周邊巡邏交整，於行經國聯五街與國民九街路口
      停等紅燈時，看見異議人原本打算紅燈右轉，後來沒有轉
      過去就直行，異議人是在紅燈的狀態下通過路口，伊看到
      後就立刻迴轉將異議人攔停下來等語（見本院卷第18頁、
      第19頁）屬實。又參以證人許永城係在上開交岔路口等候
      紅燈時親眼目睹對向車道之異議人駕車違規闖紅燈，其誤
      判之可能性應相當低，堪認證人上開證述目擊違規情形，
      顯有相當之可信性，且警員係代表國家執行道路交通安全
      與秩序之維護及違規行為之公務員，其依法製單舉發違反
      道路交通管理處罰條例所列之違規事實，本質上為行政處
      分，係公務員基於職務上權力，依法就特定之具體事件所
      為具公法上效果之單方行政行為，自具一定之公信力。故
      除非有充份之事證足認該等執行公權力之公務員認知之事
      實有誤或有違法失職之情事，否則本院認為應以值勤員警
      所認知之事實為可信，而採為判斷之依據。
（三）至於以攝影或照相之方式取證者，固足為違規之證明，然
      違規闖紅燈均係發生於一剎那之間，除非執勤員警事先準
      備在交岔路口以錄影設備或得拍攝快速移動畫面之照相設
      備採證，否則要求警員在執行巡邏勤務時一律以錄影、拍
      照之方式採證，顯與警員執行勤務之實況難合，是舉發警
      員本身之目睹、耳聞，亦得作為違規人違規之證明，非必
      所有之違規事件，均需有攝影或照片方足為證，則本件執
      勤員警雖未錄下或拍攝當時之違規行為，尚不影響本件異
      議人是否有前揭違規行為之認定。
四、綜上所述，本件異議人並未就執勤警員之舉發有誤，提出確
    實事證以供調查，且核無任何相關證據，足資證明本件執勤
    警員確有捏造事實違法取締之情事，故本件執勤警員本其維
    護交通秩序、安全職責所為之舉發，自應受到合法、正確之
    推定，是異議人於前述時、地確有闖紅燈之違規事實，應堪
    認定，則原處分機關依據道路交通管理處罰條例第53 條第1
    項、第63條（漏載第1項第3款）之規定，裁處異議人罰鍰2,
    700元並記違規點數3點，核無違誤，異議人之異議為無理由
    ，應予駁回。
據上論斷，應依道路交通案件處理辦法第19條，裁定如主文。
中    華    民    國    97    年    6     月    25    日
                        交通法庭      法  官  許乃文
上列正本證明與原本無異。
如對本裁定不服，應於送達後5日內，向本院提出抗告狀（應抄
附繕本）。
中    華    民    國    97    年    6     月    26    日
                                      書記官


司法院資訊處製作；財團法人民間司法改革基金會備份。
